【裁判字號】    97,上易,1577
【裁判日期】    971021
【裁判案由】    竊盜等
【裁判全文】
臺灣高等法院臺中分院刑事判決        97年度上易字第1577號
上  訴  人  臺灣彰化地方法院檢察署檢察官
上  訴  人
即  被  告  丙○○
                    (另案
被      告  乙○○
上列上訴人因竊盜等案件，不服臺灣彰化地方法院97年度易字第
200號中華民國97年7月10日第一審判決（起訴案號：臺灣彰化地
方法院檢察署96年度偵字第8485號），提起上訴，本院判決如下
：
    主  文
原判決關於乙○○無罪部分撤銷。
乙○○竊盜，處有期徒刑陸月，如易科罰金，以新臺幣壹仟元折
算壹日，減為有期徒刑參月，如易科罰金，以新臺幣壹仟元折算
壹日。
其餘上訴駁回。
    事  實
一、丙○○前因違反毒品危害防制條例案件，經臺灣彰化地方法
    院以90年度訴字第318號刑事判決判處有期徒刑1年2月，並
    經本院以91年度上訴字第279號刑事判決及最高法院以91年
    度台上字第4218號刑事判決相繼駁回其上訴而確定，嗣於民
    國91年9月19日入監執行，迨至92年11月1日執行完畢。乙○○則意圖為自己不法所有，基於竊盜故意，於95年11月27日
    至95年月12月中旬止之期間之某日，在彰化縣境內某處，竊
    取甲○○所有手機1支（序號：000000000000000號）。乙○○嗣於同年12月中旬之某日，在其所經營設於彰化縣溪湖鎮
    ○○路之汽車修配廠兼中古車行內將上開手機轉讓予丙○○
    ，以抵償其積欠丙○○之五百元債務，而丙○○明知該手機
    為贓物，竟仍予收受。嗣於96年3月8日15時30分許，在彰化
    縣溪湖鎮○○路○段422巷15號丙○○住處，為警搜索查獲上
    開失竊手機1支，始查悉上情。
二、案經彰化縣警察局芳苑分局報請臺灣彰化地方法院檢察署檢
    察官偵查起訴。
    理  由
壹、程序方面：
一、按被告以外之人於偵查中向檢察官所為之陳述，除顯有不可
    信之情況者外，得為證據，刑事訴訟法第一百五十九條之一
    第二項定有明文。而偵查中對被告以外之人（包括證人、鑑
    定人、告訴人、被害人及共同被告等）所為之偵查筆錄，或
    被告以外之人向檢察官所提之書面陳述，性質上雖均屬傳聞
    證據，惟現階段刑事訴訟法規定檢察官代表國家偵查犯罪、
    實施公訴，依法其有訊問被告、證人及鑑定人之權，證人、
    鑑定人且須具結，而實務運作時，檢察官偵查中向被告以外
    之人所取得之陳述，原則上均能遵守法律規定，不致違法取
    供，其可信度極高。故被告以外之人前於偵查中已具結而為
    證述，除反對該項供述得具有證據能力之一方，已釋明「顯
    有不可信之情況」之理由外，不宜以該證人未能於審判中接
    受他造之反對詰問為由，即遽指該證人於偵查中之陳述不具
    證據能力。查證人即共同被告丙○○於偵訊時，就關於被告
    乙○○犯罪部分所為陳述，屬被告以外之人於審判外之陳述
    ，惟證人丙○○所為證言，業經其具結以擔保其陳述之真實
    性，且被告乙○○於原審及本院審理中均未爭執其證據能力
    ，亦未闡明其證言有顯不可信之情況，故證人丙○○於偵訊
    時之證言，應認有證據能力。
二、按被告以外之人（包括證人、鑑定人、告訴人、被害人及共
    同被告等）於審判外之陳述雖不符刑事訴訟法第159條之1至
    之4等4條之規定，而經當事人於審判程序同意作為證據，法
    院審酌該言詞陳述或書面陳述作成時之情況，認為適當者，
    亦得為證據；當事人、代理人或辯護人於法院調查證據時，
    知有刑事訴訟法第159條第1項不得為證據之情形，而未於言
    詞辯論終結前聲明異議者，視為有前項之同意，同法第159
    條之5定有明文。立法意旨在於傳聞證據未經當事人之反對
    詰問予以核實，原則上先予排除。惟若當事人已放棄反對詰
    問權，於審判程序中表明同意該等傳聞證據可作為證據；或
    於言詞辯論終結前未聲明異議，基於尊重當事人對傳聞證據
    之處分權，及證據資料愈豐富，愈有助於真實發見之理念，
    且強化言詞辯論主義，使訴訟程序得以順暢進行，上開傳聞
    證據亦均具有證據能力。經查，被告丙○○於警詢所為關涉
    被告乙○○部分之陳述、證人即被害人甲○○於警詢之陳述
    及以下所引用之其他文書證據，既為被告乙○○、丙○○明
    知係刑事訴訟法第159條第1項不得為證據之情形，惟渠等迨
    至本院言詞辯論終結時，均未就上述傳聞證據之證據能力，
    聲明異議。本院審酌上述證據均非出於強暴、脅迫、詐欺、
    利誘等外力干擾情形所作成，或在影響其心理狀況致妨礙其
    自由陳述等情況下所為，且核其內容均與被告犯罪事實之存
    否相關，故本院認為上述證據為適當，應有證據能力。
貳、實體方面：
一、被告乙○○部分：
  (一)訊據被告乙○○矢口否認竊取前揭手機，並辯稱伊未將該收
    機交付被告丙○○云云。然查：
  (1)證人即共同被告丙○○於96年3月16日警詢證稱：「 (該手
    機來源如何?) 是男子乙○○在溪湖鎮○○路他所開的汽車
    修配廠兼中古車行內他送給我的，當時我有問他手機來源，
    他說是他朋友的送你沒關係」 (見警卷第4頁)，於96年9月
    26 日偵訊時結證稱：「 (甲○○的手機何來?) 是車行老板
    ( 原名叫陳東榕)拿給我的，他說那支手機沒有在使用要給
    我使用，我有問他這手機是否有問題，如果有問題就要找他
    ，這手機我沒有使用放在家裡，當時我沒有想到會有問題」
    (見偵查卷第15頁)，於原審97年4月24日審理中結證稱：「
    ( 那隻手機那裡來的?) 是乙○○拿給我的」、「 (在那裡
    拿給你?) 在乙○○的修車廠」 (見原審卷第82頁)，於本院
    97年10月7日審理中結證稱：「 (警察入監問你第一時間你
    說手機是何人交給你?) 我說是乙○○交給我，但是乙○○
    有改名，我從頭到尾都說是乙○○交給我的」、「 ( 乙○○在何處交手機給你?) 在溪湖鎮○○路交給我」 (見本院
    卷第55頁背面、第56頁背面)等語，顯然，證人丙○○始終
    堅稱本案手機係被告乙○○在其所經營位於彰化縣溪湖鎮○○路之汽車修配廠兼中古車行內交予伊。雖證人丙○○於警
    詢、偵訊均證稱上開手機係被告乙○○送伊的，於原審審理
    中則證稱被告乙○○交付手機以抵扣其積欠伊之債務云云。
    其就被告乙○○交付手機之原因，前後供述不一，惟證人丙○○於警詢時係針對詢問人所為關於手機來源如何而回答，
    或因問題重心僅探求手機來源，故為簡略之回答。而證人丙○○於偵訊作證時固亦稱前開手機係被告乙○○送的，然其
    係針對檢察官所問：「你有手機為何還拿陳東榕 (即乙○○
    )的手機? 」而為回答，可知，證人丙○○在上述訊問情況
    下，或因問題重點非在交付手機之交涉過程，致未就其取得
    手機過程為完整之陳述。況被告乙○○於偵訊時供稱：「去
    年因為借錢問題丙○○來找我，我也還沒有還錢，因為太久
    了我忘記多少錢，我80幾年施用毒品時有跟他借過錢」等語
    ，核與證人丙○○於原審及本院審理中所證述被告乙○○欠
    伊錢，伊前去向被告乙○○要債等情相符，足認被告乙○○
    確實積欠被告丙○○金錢債務。而檢察官同時亦訊問被告乙○○：「你是否曾拿手機給丙○○說要抵以前的錢? 」，被
    告乙○○則供稱：「不曾，我只跟他說有錢才還他」 (見偵
    查卷第27、28頁)等語，據此可知，證人丙○○當曾言及被
    告乙○○交付伊手機以抵償其積欠之部分債務，否則，檢察
    官豈知對被告乙○○如此訊問? 再者，證人丙○○於原審證
    稱：「 (他為什麼拿給你?) 因為他 (乙○○)欠我錢，向我
    借過錢」、「 (借錢跟他拿手機有何關係?) 我去跟他要錢
    ，結果他拿手機給我，叫我隨便算，我就說五百元，用扣的
    」(見原審卷第82頁)等語，其所證述伊向被告乙○○討債乙
    節，與被告乙○○於偵訊時所述相符，而證人丙○○因被告
    乙○○積欠債務日久未還，遂以手機抵債，於常情亦無不可
    能。而證人丙○○於本院審理中亦結證稱：「 (乙○○為何
    要將這隻手機交給你?) 因為他欠我錢，我去跟他要債，他
    就說要將這隻手機賣給我，我不買，他又說要送我，我不接
    受，我就說用抵債的方式將手機以五百元抵債」、「 (你於
    警詢、偵訊及原審的供述為何都不一樣?) 因為起初是賣給
    我，我沒有向他買，後來他又說要送我，我感覺到懷疑，手
    機可能有問題，所以最後我才說用抵債的方式，所以我之前
    供述並無不一致，因為起初說要賣我，後來說要送我，最後
    是以抵債的方式將手機送給我」 (見本院卷第55頁背面、第
    56頁)等語，既已將其自被告乙○○取得手機之過程完整陳
    述，且依其所證述情節，買賣、贈送及抵債均為證人丙○○
    與被告乙○○交涉過程之一，則證人丙○○初或前述情形而
    未能完整陳述交付手機之交涉過程，嗣隨調查審理程序之進
    行，詢問問題較細膩，陳述機會增加而得將交涉過程逐一完
    整列陳，應無違常情，是證人丙○○於警詢、偵訊及原審、
    本院審理中就取得手機之原因所為之證言僅形式上不一致，
    自難憑此遽認其全部證言不可採。另證人丙○○與被告乙○○間或有恩怨，惟被害人甲○○失竊之前揭車輛，係由被告
    乙○○報警並拖吊到派出所，業據證人即警員陳金標於原審
    到庭結證明確，而證人丙○○對於被害人甲○○將手機放在
    其貨車上，二者一起被竊及上開失竊車輛經被告乙○○報警
    並拖吊到派出所等情，並不知情，亦據證人丙○○於本院審
    理中證述甚詳，然其既證述手機係由被告乙○○交給伊，而
    事實上，被告丙○○剛好有接觸到放手機之小貨車，若非真
    實，豈有如此巧合? 是證人丙○○應非因私人間恩怨而設詞
    誣陷被告乙○○，自難以證人丙○○與被告乙○○間有恩怨
    ，逕認證人丙○○之證言不可採。綜上說明，足認證人丙○○所證述本案手機係由被告乙○○交予伊乙節，應屬可信。
    被告乙○○所辯伊並未將手機交付證人丙○○云云，顯非可
    採。
  (2)參以本案手機係置放於小貨車一起被竊，而由被告乙○○報
    警拖吊至派出所，報警前該小貨車係置放於被告乙○○之汽
    車修配廠附近，亦據證人陳金標於原審證述在卷 (見原審卷
    第79~81頁)，且被告乙○○經營汽車修理廠及拖吊業務，熟
    稔汽車構造及機械原理，則其於報警前，自容易竊取小貨車
    內之手機。又倘非其於報警前，竊取車內手機，其豈有手機
    交付證人丙○○以抵債。又證人陳金標證稱伊與被告乙○○
    一起到小貨車置放現場，該車車門關著，好好的，伊不知道
    有無上鎖，因為伊沒有去打開車門，然後一起拖回派出所等
    情 (見原審卷第79~81頁)，顯然，被告乙○○與證人陳金標
    一起到放置小貨車現場時，既無機會打開車門竊取手機之機
    會及可能，然其竟有本案手機交予證人丙○○，足徵被告乙○○於報警前即已竊得本案手機無訛。至於被告乙○○另辯
    稱伊未偷手機及車輛，否則，伊何以報警云云。惟衡諸常情
    ，被告因與警員認識，為掩飾其竊盜犯行，而假裝報警查贓
    ，不無可能，自難據此即認被告乙○○未竊取本案手機，故
    其所辯亦不足採。
  (3)又證人甲○○於警詢證稱伊之自用小貨車係於95年11月27
    日遭竊，參以證人丙○○於警詢證稱：「 (乙○○於何時將
    該手機送你? 有無人證?) 於95年12月中旬中午的時候 (正
    確日期、時間已遺忘)在他修配廠、車行內拿給我，沒有人
    證」 (見警卷第4頁)，嗣於原審證稱：「 (時間、地點為何
    ?) 我被抓之前大約將近一個月前拿給我，日期我忘了」 (
    見原審卷第82頁)，而於本院審理中證稱：「 (檢察官問：
    於何時交給你?) 我被查獲前約二十幾天，詳細日期我記不
    起來」、「 (檢察官問：你是否於九十五年十二月二十四日
    入監服刑?) 我於二十三日因毒品案被警察抓入監至今」 (
    見本院卷第55、56頁)等語，足認被告乙○○係於95年11月
    27日至同年12月中旬期間之某日竊取本案手機。而上揭自用
    小貨車係在彰化縣溪湖鎮○○里○○道路旁遭竊，業據證人
    甲○○於警詢陳明在案，嗣為警查獲該遭竊車輛之地點亦係
    在彰化縣溪湖鎮○○路附近，已如前述，可見該輛小貨車自
    遭竊至被查獲止均未離開彰化縣境內，是足認被告乙○○係
    在彰化縣境內某處竊取本案手機。
  (4)而被告乙○○無故竊取他人之手機，顯有為自己不法所有之
    意圖。此外，復有手機認領保管單及車輛認領保管單、丙○○之矯正簡表、搜索票、扣押目錄及搜索扣押筆錄及照片可
    佐 (見警卷第14~30頁、偵查卷第16頁)，本件事證明確，被
    告否認犯罪顯不足採，其犯行應堪認定。
  (二)核被告乙○○所為，係犯刑法第三百二十條第一項竊盜罪。
    原審未察，認檢察官所舉上開證據不能使其形成被告乙○○
    有竊盜罪行之確信，而諭知被告乙○○無罪之判決，尚有未
    洽。上訴人檢察官指摘原審判決不當，為有理由，自應由本
    院撤銷改判。爰審酌被告乙○○有多次竊盜前科，仍不知悔
    改，再犯本件竊盜案，且犯後力圖卸責，惡性非淺，及其竊
    得手機價值不高，查獲後已由被害人領回，造成損害非鉅等
    一切情狀，量處被告乙○○有期徒刑六月，並諭知易科罰金
    之折算標準，另因被告丙○○所犯竊盜罪時間係在民國九十
    六年四月二十四日以前，核符中華民國九十六年罪犯減刑條
    例第二條第一項第三款之規定，爰減其宣告刑二分之一，即
    減為有期徒刑三月，並諭知易科罰金之折算標準。
  (三)被告乙○○經合法傳喚，無正當理由不到庭，爰不待其陳述
    逕行判決。
二、被告丙○○部分：
  (一)訊據被告丙○○固坦承其自被告乙○○取得本案手機乙節，
    惟否認有收受贓物犯行，辯稱伊不知該手機為贓物云云。經
    查：
  (1)本案手機為甲○○所失竊，業據證人甲○○於警詢供述甚詳
    ，且有手機認領保管單可稽。又被告乙○○竊取上開手機，
    亦如前述。是該手機為盜贓，應無疑義。
  (2)而被告丙○○於原審審理中供稱：「 (你有無問他手機是那
    裡來的?) 有的，我有跟他說如果手機有問題的話，我就會
    說他給我的，他有告訴我手機是撿到，又改稱是朋有給他的
    」 (見原審卷第82頁)等語，又於本院審理中稱：「 (你於
    警詢、偵訊及原審的供述為何都不一樣?) 因為起初是賣給
    我，我沒有向他買，後來他又說要送我，我感覺到懷疑，手
    機可能有問題」 (見本院卷第56頁)等語，足見被告丙○○
    對該手機之來源存疑，亦有該手機應為贓物之認識。準此，
    被告丙○○既有該手機應為贓物之認識，而仍自被告乙○○
    收受該手機，自有收受贓物之故意。是被告丙○○否認收受
    贓物，並辯稱伊不知該手機為贓物云云，顯不可採。
  (3)綜上，事證明確，被告丙○○收受贓物犯行堪以認定。
  (二)核被告丙○○所為，係犯刑法第三百四十九條第一項之收受
    贓物罪，又被告丙○○前因違反毒品危害防制條例案件，經
    臺灣彰化地方法院以90年度訴字第318號刑事判決判處有期
    徒刑1年2月，並經本院以91年度上訴字第279號刑事判決及
    最高法院以91年度台上字第4218號刑事判決相繼駁回其上訴
    而確定，嗣於民國91 年9月19日入監執行，迨至92年11月1
    日執行完畢，有臺灣高等法院被告前案紀錄表在卷可憑，其
    於有期徒刑執行完畢後，5年內故意再犯本件有期徒刑以上
    之罪，為累犯，應依刑法第四十七條第一項之規定加重其刑
    。另被告丙○○犯罪之時間係在96年4月24日以前，所犯合
    於中華民國九十六年罪犯減刑條例第二條第一項第三款減刑
    之規定，依法減其宣告刑二分之一。原審以被告丙○○罪證
    明確，並依刑法第三百四十九條第一項、第四十七條第一項
    、中華民國九十六年罪犯減刑條例第二條第一項第三款之規
    定，審酌被告丙○○有多項前科紀錄、素行不良，且被告丙○○犯後未能坦承犯行，更飾詞掩飾、推卸責任，及其犯罪
    目的、手段等一切情狀，量處被告丙○○有期徒刑六月，減
    為有期徒刑四月，並諭知易科罰金之折算標準，其認事用法
    均無違誤，量刑亦稱妥適，關於此部分，原審判決應予維持
    ；被告丙○○就此部分提起上訴，否認本件犯行云云，為無
    理由，應駁回其上訴。
三、據上論斷，應依刑事訴訟法第三百七十一條、第三百六十九
    條第一項前段、第三百六十八條、第三百六十四條、第二百
    九十九條第一項前段，刑法第三百二十條第一項、第四十一
    條第一項前段，刑法施行法第一條之一，中華民國九十六年
    罪犯減刑條例第二條第一項第三款、第七條、第九條，判決
    如主文。
本案經檢察官李彬到庭執行職務。
中    華    民    國    97    年    10    月    21    日
            刑事第四庭  審判長法  官  洪  耀  宗
                              法  官  劉  登  俊
                              法  官  許  文  碩
上列正本證明與原本無異。
不得上訴。
                              書記官  蕭  玉  真
中    華    民    國    97    年    10    月    21    日


司法院資訊處製作；財團法人民間司法改革基金會備份。
